【裁判字號】    99,消債更,86
【裁判日期】    990324
【裁判案由】    更生事件
【裁判全文】
臺灣板橋地方法院民事裁定            99年度消債更字第86號
聲  請  人  甲○○
代  理  人  林福地律師
上列當事人因消費者債務清理事件聲請更生（含保全處分），本
院裁定如下：
    主  文
聲請駁回。
聲請費用由聲請人負擔。
    理  由
一、按債務人不能清償債務或有不能清償之虞者，得依本條例所
    定更生或清算程序，清理其債務，消費者債務清理條例第3
    條固定有明文。惟所謂「不能清償債務」，係指債務人欠缺
    清償能力，對於已屆清償期，且已受請求之債務之全部或主
    要部分，客觀上可預見其為一般且繼續的不能清償之財產狀
    態而言。又清償能力係由財產、信用、勞力三者構成，故雖
    無足夠財產，然如有良好之信用、優良之技術或持續不斷之
    勞力，即屬有清償債務之可能。次按聲請更生或清算不合程
    式或不備其他要件者，法院應以裁定駁回之，但其情形可以
    補正者，法院應定期間先命補正，復為同條例第8 條所明定
    。
二、本件聲請人向本院聲請更生，其主張略以：伊負欠債務總額
    為新臺幣（下同）123 萬5,002 元，於消費者債務清理條例
    施行後，民國98年12月31日曾以書面向最大債權金融機構臺
    灣新光商業銀行請求共同協商債務清償方案，該行提供120
    期，利率1%，每期還款1 萬873 元之協商還款方案。然聲請
    人係因於97年7 月起，被公司同事陳淑慎以投資股票期貨為
    由詐騙，其並以假刷卡換現金之方式，誘騙伊刷卡，期間聲
    請人被騙之投資總額為128 萬元，聲請人並於98年11月間與
    其達成和解，惟其迄今分文未還，致伊無力清償上開債務。
    聲請人每月平均收入僅約3 萬2,600 元，而尚須扶養父母及
    外甥女，故聲請人每月可支配所得僅有8,000 元，實有不能
    清償債務之情事，因此前置協商不成立，且伊無擔保或無優
    先權之債務總額未逾1,200 萬元，復未經法院裁定開始清算
    程序或宣告破產。為此，爰依法提出本件更生之聲請云云。
三、經查：
  (一)聲請人主張其於消費者債務清理條例施行後，曾提出債權人
    清冊，依同條例第151 條第1 項規定，於98年12月間以書面
    向最大債權金融機構臺灣新光商業銀行請求共同協商債務清
    償方案，該行以聲請人「協商意願低落」為由而發給前置協
    商不成立通知書，業據其提出臺灣新光商業銀行98年12月31
    日前置協商不成立通知書1 紙在卷可稽（見本院卷證1 ），
    堪信為真實。是依消費者債務清理條例第3 條之規定，自須
    審究聲請人是否有不能清償債務或有不能清償之虞為要件。
  (二)依聲請人之97年度綜合所得稅納稅證明書顯示，其每月平均
    收入為約3 萬6,795 元，而縱不計其營利及其他收入，其每
    月平均薪資亦為約3 萬5,078 元（見本院卷證11）。且聲請
    人自陳其與父母同住，而其父母均有不動產（見本院卷證7
    、8），自可處分以維持生活，並無受聲請人扶養之必要。
    又聲請人之外甥女，依民法第1114、1115條規定，本即非屬
    應受聲請人扶養之人，且其尚有其他先順位之扶養義務人，
    更無受聲請人扶養之必要。是經本院審酌，依聲請人每月平
    均收入3 萬6,795 元，扣除協商應付款項後1 萬873 元，尚
    餘2 萬5,922 元，顯然足供其個人生活費用支出而無不能清
    償債務之情事。另佐以聲請人現年僅33歲（66年次），距勞
    動基準法所定強制退休年齡65歲止，尚有得工作期間32年（
    見本院卷證5 ），亦可徵前開臺灣新光商業銀行所酌定之還
    款條件，係在聲請人清償能力之範圍內，故聲請人並無不能
    清償債務之情事。
  (三)另查，聲請人既有對陳淑慎之債權128 萬元（見本院卷證10
    ），而依聲請人所陳報債權人清冊記載之債權總金額為123
    萬5,002 元，準此，聲請人所有之債權尚逾其債務，更難認
    聲請人有不能清償之情形。
四、綜上所述，本件聲請人倘與臺灣新光商業銀行成立前置協商
    ，依協商條件履行並無困難，其並無消費者債務清理條例第
    3 條所定不能清償債務或有不能清償之虞之情事，且上開欠
    缺又屬無從補正，揆諸首開條文，自應駁回其更生之聲請。
    又聲請人之更生聲請既經駁回，其保全處分之聲請即失所附
    麗，應併駁回，爰裁定如主文。
中    華    民    國    99    年    3    月     24    日
              民事第一庭    法      官  黃信滿
上為正本係照原本作成
如不服本裁定，應於裁定送達後10日內，以書狀向本院提出抗告
，並繳納抗告費新臺幣1千元
中    華    民    國    99    年    3    月     24    日
                            書  記  官  莊琬婷

司法院資訊處製作；財團法人民間司法改革基金會備份。
